【裁判字號】    95,易,1386
【裁判日期】    951025
【裁判案由】    違反國家安全法
【裁判全文】
臺灣桃園地方法院刑事判決              95年度易字第1386號
公  訴  人  臺灣桃園地方法院檢察署檢察官
被      告  甲○○  42歲民.
                    大陸籍人.
上列被告因違反國家安全法案件，經檢察官提起公訴（95年度偵
字第20012 號），被告於準備程序中就被訴事實為有罪之陳述，
經合議庭裁定由受命法官獨任行簡式審判程序，本院判決如下：
    主  文
甲○○未經許可入國，處有期徒刑月，如易科罰金，以佰元
折算壹日。
    事  實
一、甲○○係大陸地區人民，明知未經許可並不得任意進入我國
    ，竟為打工賺錢之目的而基於非法進入我國之犯意，於民國
    94年1 月28日某時，自大陸福建省福青市港口搭乘大陸漁船
    出發，嗣於94年1 月30日航抵我國宜蘭縣後，即自該處港口
    上岸進入臺灣地區。迄至95年9 月17日20時17分許，在桃園
    縣桃園市○○○ 街與龍鳳3 街口經警盤查而查獲。
二、案經桃園縣政府警察局桃園分局移送臺灣桃園地方法院檢察
    署檢察官偵查起訴。
    理  由
一、按刑事訴訟法第273 條之1 規定除被告所犯為死刑、無期徒
    刑、最輕本刑為三年以上有期徒刑之罪、或高等法院管轄第
    一審案件者外，於審判期日前之程序進行中，被告先就被訴
    事實為有罪之陳述時，審判長得告知被告簡式審判程序之旨
    ，並聽取當事人、代理人、辯護人及輔佐人之意見後，裁定
    進行簡式審判程序。經查，本件被告甲○○被訴違反國家安
    全法等案，非前開不得進行簡式審判程序之案件，經被告分
    別本院行準備程序時就訴事實為有罪之陳述，且經法官告知
    被告簡式審判程序之旨，聽取被告及檢察官之意見後，爰依
    上開刑事訴訟法第273 條之1 之規定，裁定改依簡式審判程
    序審判之，合先敘明。
二、上開犯罪事實，業據被告於本院行準備程序中坦承不諱，並
    有桃園縣政府警察局查獲大陸人民偷渡、非法打工或活動破
    案紀錄表、桃園縣政府警察局桃園分局非法入境大陸人民基
    本資料及法務部入出境資訊連結作業表各1 份在卷可稽，足
    徵被告前開自白，與事實相符合。本件事證明確，被告犯行
    洵堪認定，應予依法論科。
三、論罪之依據：
  (一)按刑法於94年2 月2 日修正公布，95年7 月1 日施行後，有
    關新舊法之適用原則，其中法律變更之比較適用原則，新法
    第2 條第1 項之規定，係規範行為後法律變更所生新舊法律
    比較適用之準據法，於新法施行後，應適用新法第2 條第1
    項之規定，為「從舊從輕」之比較；又刑之重輕標準，依裁
    判時之規定（最高法院刑事庭第8 次會議決議參照）。而修
    正後刑法第2 條第1 項規定：「行為後法律有變更者，適用
    行為時之法律。但行為後之法律有利於行為人者，適用最有
    利於行為人之法律」。又比較適用最有利於行為人之法律，
    應就罪刑有關之一切情形，比較其全部之結果，而為一體之
    適用，不應一部分適用新法，一部分適用舊法（最高法院29
    年上字第964 號判例旨參照）。被告行為後，刑法關於罰金
    刑之計算單位及處罰，及易科罰金之折算標準，均有修正，
    其中：(1)罰金刑之計算單位及處罰部分：刑法第33條第5 款
    業於94年2 月2 日修正公布，並自95年7 月1 日起施行；修
    正前刑法第33條第5 款規定「罰金：1 元以上。」；修正後
    刑法第33條第5 款規定「罰金：新臺幣1,000 元以上，以百
    元計算之。」；另95年6 月14日修正公布之中華民國刑法施
    行法第1 條之1 ：「中華民國94年1 月7 日刑法修正施行後
   ， 刑法分則編所定罰金之貨幣單位為新臺幣。94年1 月7 日
    刑法修正時，刑法分則編未修正之條文定有罰金者，自94年
     1月7 日刑法修正施行後，就其所定數額提高為30倍。但72
    年6 月26日至94年1 月7 日新增或修正之條文，就其所定數
    額提高為3 倍。」，現行刑法中，有關於罰金刑之計算單位
    及處罰之規定已有修正，自屬法律變更。(2)修正前刑法第41
    條第1項前段規定：「犯最重本刑為5 年以下有期徒刑以下
    之刑之罪，而受6 個月以下有期徒刑或拘役之宣告，因身體
    、教育、職業、家庭之關係或其他正當事由，執行顯有困難
    者，得以1 元以上3 元以下折算1 日，易科罰金。」，又被
    告行為時之易科罰金折算標準，修正前罰金罰鍰提高標準條
    例第2 條前段（現已刪除）規定，就其原定數額提高為100
    倍折算1 日，被告行為時之易科罰金折算標準，應以銀元
    100 元以上300 元以下折算1 日，經折算為新臺幣後，應以
    新臺幣300 元以上900 元以下折算為1 日。惟94年2 月2 日
    修正公布，於95年7 月1 日施行之刑法第41條第1 項前段則
    規定：「犯最重本刑為5 年以下有期徒刑以下之刑之罪，而
    受6 個月以下有期徒刑或拘役之宣告者，得以新臺幣1,000
    元、2,000 元或3,000 元折算1 日，易科罰金。」。(3)綜合
    比較新、舊法有關罰金刑之計算單位及處罰之規定（即比較
    修正前、後刑法第33條第5 款之規定；增訂之刑法施行法第
    1 條之1 與被告行為時之罰金罰鍰提高標準條例第1 條前段
    、現行法規所定貨幣單位折算新台幣標準第2 條之規定）；
    及前述易科罰金折算標準之結果，修正後規定並未較有利於
    行為人，則應依修正後刑法第2 條第1 項前段規定，適用行
    為時之法律即修正前刑法之相關規定予以論處。
  (二)按未經許可出入國境者，國家安全法第6 條第1 項固有處罰
    規定，惟其後入出國及移民法亦於88年5 月21日經總統公布
    ，於同年月21日施行，該法第54條規定：「未經許可入出國
    或受禁止出國處分而出國者，處三年以下有期徒刑、拘役或
    科或併科新台幣九萬元以下罰金」，此與上揭國家安全法規
    定，不僅實質內容相同，且二者法定刑亦無二致，為法規競
    合。斟酌入出國及移民法第1 條立法意旨所示，該法係專就
    入出境管理事項所設之規範，優於其他法律適用，依特別法
    優於普通法原則，被告偷渡入境之行為，應適用入出國及移
    民法第54條論處，即不再論以國家安全法第6 條第1 項之罪
    。故核被告所為，係犯入出國及移民法第54條之未經許可入
    國罪。起訴書認被告偷渡入境乙節，應成立國家安全法第6
    條第1 項之罪，依上說明，尚難採取，惟本院所認定之事實
    與聲請人檢察官所起訴之事實仍屬同一，爰將起訴法條予以
    變更。爰審酌被告為謀在臺打工賺取金錢，而偷渡來臺灣，
    對於我國國家安全、社會治安之危害不輕，惟念其犯後坦承
    犯行，態度尚稱良好等一切情狀，量處如主文所示之刑，並
    依修正前刑法第41條第1 項前段規定諭知易科罰金之折算標
    準。
據上論斷，應依刑事訴訟法第273 條之1 第1 項、第299 條第1
項前段、第300 條，入出國及移民法第54條，修正後刑法第2 條
第1 項前段、修正前刑法第11條前段、第41條第1 項前段，刪除
前罰金罰鍰提高標準條例第2 條，判決如主文。
本案經檢察官何嘉仁到庭執行職務
中    華    民    國    95    年    10      月   25    日
                           臺灣桃園地方法院刑事第七庭
                                      法  官  賴淑美
以上正本證明與原本無異。
如不服本判決，應於判決送達後10日內向本院提出上訴狀 (應附
繕本)，上訴於臺灣高等法院。
                                      書記官  陳育君
中    華    民    國    95    年    10      月   25     日
附錄本案論罪科刑法條：
入出國及移民法第54條
未經許可入國或受禁止出國處分而出國者，處三年以下有期徒刑
，拘役或科或併科新台幣九萬元以下罰金。


司法院資訊處製作；財團法人民間司法改革基金會備份。
